臺灣澎湖地方法院民事判決　　　　　　　　96年度訴字第22號
原　　　告　澎湖縣家畜肉類商業同業公會
法定代理人　己○○
訴訟代理人　陳旻沂律師
被　　　告　澎湖縣農會養豬產銷班
法定代理人　庚○○
訴訟代理人　洪文佐律師
上列當事人間請求給付違約金事件，本院於民國96年8月7日言詞
辯論終結，判決如下：
    主  文
原告之訴及假執行之聲請均駁回。
訴訟費用新台幣壹萬零玖佰元由原告負擔。
    事  實
甲、原告方面：
一、聲明：
    (一)被告應給付原告新台幣（以下同）100萬元，及自起訴
        狀繕本送達翌日起至清償日止，按年息5%計算之利息。
    (二)訴訟費用由被告負擔。
    (三)原告願供擔保請准宣告假執行。
二、陳述：
    (一)原告與被告就有關毛豬產銷事項於95年2月24日訂有毛
        豬產銷合約書，其中第8條約定：合約有效期間乙方 (
        指被告)不得要求甲方 (指原告)調整牌價、不得拒絕供
        應豬源、不得有任何理由自產自銷及供應婚喪喜慶與廟
        宇祭祀使用豬隻。另於第11條約定：日後任何一方若違
        反本合約所定條件之一者，違約一方應支付對方違約金
        100萬元的違約罰款。
    (二)兩造間之契約有效期間原約定至95年12月31日止，惟另
        約定若來年合約細則之訂定未達成共識前，須有2個月
        緩衝期，延長行使舊合約之彈性空間，即延長至96年2
        月28日，嗣雙方於96年2月13日又合意延長契約至96年3
        月底。
    (三)被告於契約有效期間之96年3月29日，違背契約第8條之
        約定而私自銷售毛豬10頭，爰依上開契約第11條之約定
        ，請求被告支付100萬元之違約罰款。且此違約金並未
        超過合約書所定之金額，即無過高情事，被告所謂應以
        10 頭毛豬與全年供應數比例計算云云，並不足採。
    (四)96 年3月27日之協調會係為解決96年3月31日屆期後之
        問題，並非討論毛豬產銷合約是否提前終止之問題，況
        當日雙方不歡而散，並無共識，自無決議可言，被告所
        謂自96年3月27日起即可自產自銷云云，僅是其單方之
        意思表示，原告並未同意。況被告96年3月29日除自銷
        10頭毛豬外，其餘豬隻仍供應原告，而同年月31日則全
        部供應原告，並領取補貼款，顯見被告自認仍受原合約
        之拘束。
三、證據：
    提出毛豬產銷合約書影本1件、澎湖縣政府函影本1件、96年
    2月13日澎湖縣毛豬產銷協調會議紀錄影本1件、澎湖縣肉品
    承銷貨品交易計算明細表4張、年度供銷頭數及產銷補貼款
    明細表10張為證，並聲請訊問證人辛○○、丙○○。
乙、被告方面：
一、聲明：
    (一)原告之訴駁回。
    (二)如受不利判決，願供擔保，請准宣告免予假執行。
二、陳述：
    (一)兩造於96年2月13日協調會中，除決議延長契約至96 年
        3月底外，並同意成立考察團，前往台灣省及金門縣考
        察，惟原告並未派員參加，已違約而解除原先之決議，
        致雙方糾紛再起，遂於同年3月27日再由乙○○縣長召
        開協調會，並達成兩點決議，即毛豬產銷班即日起以自
        產自銷方式經營自有產業，而家畜肉類同業公會則自行
        解決豬源問題。
    (二)被告依據上開96年3月27日協調會之決議，既得自產自
        銷，則嗣於同年月29日自行產銷10頭毛豬，自無違約之
        事，原告之請求，顯無理由。被告係考量澎湖地區消費
        者之權益，始在縣政府的請求下，盡力幫忙原告解決豬
        源問題。
    (三)兩造原合約第11條所定100萬元，係賠償總額之預定，
        並非懲罰性之違約金，如認被告96年3月29日自銷10頭
        毛豬有違約，亦應依比例計算，僅賠償原告479元4角，
        原告請求全年份之賠償總額，顯無理由。
三、證據：
    提出96年3月27日澎湖縣毛豬產銷協調會議紀錄影本1件、簽
    到簿影本1張、澎湖縣政府函影本1件、毛豬產銷合約書影本
    1件、95年及96年養豬戶進豬清冊影本2張為證，並聲請訊問
    證人乙○○、戊○○、甲○○、丁○○ (後3人嗣經捨棄訊
    問)。
    理    由
一、兩造之主張：
    原告起訴主張：兩造95年間訂立毛豬產銷合約書，屆期後，
    於96年2月13日協調同意延期至96年3月底，其中約定被告不
    得有自產自銷之行為，然被告竟於96年3月29日自行產銷毛
    豬10頭，顯屬違約，依該合約書第11條之約定，被告應賠償
    原告違約金100萬元。被告則以：兩造於96年3月27日再次協
    調，會議決議自即日起，原告應自行解決豬源問題，而被告
    則可自行產銷，是被告於96年3月29日自行產銷10頭毛豬，
    並無違約，自無賠償違約金之問題等語，資為抗辯。
二、兩造不爭執之事項：
    (一)兩造於95年2月24日定有毛豬產銷合約書，合約期間自
        95年1月1日起至95年12月31日止。
    (二)兩造於96年2月13日協調同意上開合約期間延至96年3
        月底。
    (三)兩造及相關人員於96年3月27日，在澎湖縣政府辦公大
        樓地下室開標室，由縣長主持毛豬產銷協調會議。
    (四)96年3月29日被告有自行銷售毛豬10頭。
三、兩造所爭執之事項：
    (一)96 年3月27日協調會是否達成被告自即日起得自行產銷
        之結論？
    (二)被告於96年3月29日自行銷售毛豬10頭是否違反前開毛
        豬產銷合約？
四、得心證之理由：
    (一)兩造95年度之毛豬產銷合約於95年12月31日屆期後，在
        2個月之緩衝延長期內，雙方於96年2月13日，由王縣長
        乾發主持協調會，決議原合約再延緩1個月至96年3月底
        ，此為兩造所不爭執，並有澎湖縣政府96年2月16日函
        送兩造之96年澎湖縣毛豬產銷協調會議紀錄等影本資料
        在卷足稽。
    (二)兩造於原合約延期即將屆至前，復於96年3月27日由王
        縣長乾發召開第2次協調會，雙方均有成員多人參加，
        並有相關單位及民意代表多人列席，有協調會簽到簿影
        本可憑。當日討論事項列載案由：「為本縣肉品供需，
        達成自給自足目的，保障縣民消費權益，維護良好公平
        交易，建立產銷雙方制度，提請討論。」係協調會預定
        之積極目標，並說明係「依據農產品市場交易法、農產
        品批發市場管理辦法、消費者保護法及公平交易法相關
        規定辦理。」惟會議中，因雙方各有考量，並未達成前
        開預定之目標。據主持人王縣長乾發證稱：當天協調會
        破裂，沒有達成原來的目標，雙方各有主張，決議各走
        各的路，公會自己找豬源，產銷班則自產自銷，結論是
        把以前的協議結束掉，當下就分開，以前的決議結果，
        已經不復存在等語 (見本院96年8月7日言詞辯論筆錄)
        。所證與會議紀錄記載決議：「一、產、銷經協調後無
        法取得共識，雙方協調破裂，經毛豬產銷班提出即日起
        (3月27日)以自產自銷方式經營自有產業。二、家畜肉
        類商業公會亦提出有關豬源問題由該會自行解決。」之
        內容，相互一致，復有澎湖縣政府96年4月2日函送兩造
        之96年澎湖縣毛豬產銷協調會議紀錄等影本資料附卷可
        憑。證人即澎湖縣議會副議長辛○○、議員丙○○雖證
        稱，渠等不曉得或沒聽見當時有無朗讀決議內容云云，
        惟主持人王縣長乾發已結稱，當時列席之農漁局戊○○
        局長有作口頭說明 (見本院96年8月7日言詞辯論筆錄)
        ，且前開紀錄所載之決議內容，亦與當天會議實情相符
        ，自不因主持人未親自朗讀、委由主管單位代為說明而
        影響其決議之效力。證人辛○○雖證稱，伊曾聽聞公會
        的人說自4月1日起自產自銷等語，但此亦僅係會中部分
        公會人士之意見，尚不能推翻前開明確記載產銷班自3
        月27日起自產自銷之決議。
    (三)96 年3月27日之協調會，雖未達成預期之積極目標，但
        前開消極的結論，既屬當日會議之決議，則一如96年2
        月13日協調會之決議方式一般，仍對兩造產生效力。此
        一新的會議決議，其內容既已打破舊的會議決議，即應
        依循新的會議決議。據此，毛豬產銷班即被告自96年3
        月27日起即得自行產銷。從而，被告於96年3月29日自
        行銷售毛豬10頭，並無違反前開毛豬產銷合約。
    (四)兩造法律關係業臻明確，足資為本件訴訟勝負之判斷，
        其餘主張及攻擊防禦方法併使用之證據，即無逐一審酌
        論述之必要，附此說明。
五、結論：
    綜上所述，本件原告之訴為無理由，應予駁回，其假執行之
    聲請，亦失所依據，應併予駁回。
據上論結，本件原告之訴為無理由，依民事訴訟法第78條，判決
如主文。
中　　華　　民　　國　　96　　年　　8　　月　　21　　日
                        民事庭  法  官  洪曉能
以上正本係照原本作成。
如不服本判決，應於判決送達後20日內，向本院提出上訴狀（須
附繕本）。
中　　華　　民　　國　　96　　年　　8　　月　　22　　日
                                書記官  呂黎明
